臺灣高等法院刑事裁定
111年度毒抗字第167號
抗  告  人  
即  被  告  吳皇緯



                （現於法務部○○○○○○○○強制戒治中）
上列抗告人即被告因聲請施以強制戒治案件，不服臺灣桃園地方
法院中華民國111年1月27日裁定（111年度毒聲字第219號），提
起抗告，本院裁定如下：
    主  文
抗告駁回。
    理  由
一、原裁定意旨略以：被告甲○○前因施用第一級毒品海洛因、第
    二級毒品甲基安非他命，經原審法院以110年度毒聲字第113
    4號裁定准予送勒戒處所觀察、勒戒，並由檢察官指揮被告
    於民國110年12月14日送勒戒所進行觀察、勒戒，經觀察、
    勒戒後，法務部○○○○○○○○附設勒戒所評估被告有繼續施用毒
    品之傾向等情，有上開裁定書、觀察勒戒執行指揮書、本院
    被告前案紀錄表、法務部○○○○○○○○111年1月25日新戒所衛字
    第11107002150號函檢附之有無繼續施用毒品傾向評估名冊
    、證明書、評估標準紀錄表可證，是依毒品危害防制條例第
    20條第2項後段、第3項等規定，裁定被告令入戒治處所強制
    戒治，其期間為6個月以上，至無繼續強制戒治之必要為止
    ，但最長不得逾1年等語。
二、抗告意旨略以：對於毒品成癮者應視為病人，法院應給予抗
    告人即被告甲○○（下稱被告）公平公正之裁定，俾便被告早
    日重返社會云云。
三、按觀察、勒戒後，檢察官或少年法院（地方法院少年法庭）
    依據勒戒處所之陳報，認受觀察、勒戒人無繼續施用毒品傾
    向者，應即釋放，並為不起訴之處分或不付審理之裁定；認
    受觀察、勒戒人有繼續施用毒品傾向者，檢察官應聲請法院
    裁定或由少年法院（地方法院少年法庭）裁定令入戒治處所
    強制戒治，其期間為6個月以上，至無繼續強制戒治之必要
    為止，但最長不得逾1年，毒品危害防制條例第20條第2項定
    有明文。次按勒戒處所應注意觀察受觀察、勒戒人在所情形
    ，經醫師研判其有或無繼續施用毒品傾向後，至遲應於觀察
    、勒戒期滿之15日前，陳報該管檢察官或少年法院（庭），
    觀察勒戒處分執行條例第8條第1項亦定有明文。依據上開規
    定，受觀察、勒戒人有無繼續施用毒品之傾向，係由醫師研
    判。而關於有無繼續施用毒品傾向之評估標準，法務部於11
    0年3月26日以法矯字第11006001760號函修正頒布「有無繼
    續施用毒品傾向評估標準紀錄表」、「有無繼續施用毒品傾
    向評估標準評分說明手冊」，上開評分說明手冊載明判定之
    原則：「受觀察勒戒人入所後，經過2週時間的觀察、勒戒
    ，由處所及醫療人員依據其各項紀錄、資料及觀察勒戒期間
    之行為表現，加以評分。在勒戒人入所4-6週後，可再做一
    次評估以做必要之評分修正。每一大項皆有靜態因子與動態
    因子。先以靜態因子分數評分，靜態因子分數總分在60分（
    含）以上為『有繼續施用毒品傾向』；60分以下，與動態因子
    分數相加，如果總分在60分（含）以上，為『有繼續施用毒
    品傾向』」。是被告有無「繼續施用毒品傾向」，係依具體
    個案之臨床實務及相關事證等情綜合判定，有其相當之專業
    依據及標準，且涉及專門醫學，又衡酌強制戒治之目的，係
    為協助施用毒品者戒斷毒品之心癮及身癮所為之一種保安處
    分類型，而該評估標準係將與判斷有無繼續施用傾向之相關
    因素加以列舉及量化，適用於每一位受觀察、勒戒處分之人
    ，具一致性、普遍性、客觀性，以利執法者判定受勒戒人有
    無繼續施用毒品傾向。
四、經查：
  ㈠被告前於92年間因施用毒品案件，經原審法院分別以92年度
    毒聲字第2453、3206號裁定送觀察勒戒及強制戒治，嗣於93
    年1月9日因法律修正而出所等情，有本院被告前案紀錄表、
    在監在押全國紀錄表在卷可按。又被告於前次強制戒治執行
    釋放3年後再犯本件施用第一、二級毒品犯行，經原審法院
    以110年度毒聲字第1134號裁定送勒戒、觀察，被告自110年
    12月14日起入法務部○○○○○○○○附設勒戒處所執行觀察、勒戒
    ，經勒戒處所醫療人員評分結果，其計分狀況如下：
　　⒈前科紀錄與行為表現部分合計為25分：
　　　⑴毒品犯罪相關司法紀錄「有，6筆」，每筆5分，總分上
　　　限為10分，故計為10分；⑵首次毒品犯罪年齡為「20-30
　　　歲」，計5分；⑶其他犯罪相關紀錄「有，8筆」，每筆2
　　　分，總分上限為10分，故計為10分；⑷入所時尿液毒品檢
　　　驗為「無藥物反應」，計0分；所內行為表現，計0分。
　　⒉臨床評估部分合計為34分：
　　　⑴多重毒品濫用為「有，種類：海洛因、安非他命」，計
　　　10分；⑵合法物質濫用為「無」，計0分；⑶使用方式為「
      有注射使用」，計10分；⑷使用年數為「超過1年」，計10
      分；⑸精神疾病共病（含反社會人格）為「無」，計0分；
      ⑹臨床綜合評估（含病識感、動機、態度、就醫意願），
      評定為「中度」，計4分。
　　⒊社會穩定度部分合計為5分：
　　　⑴工作：為「全職工作-粗工」，計0分；⑵家庭：家人藥
　　　物濫用為「有」、入所後家人是否訪視為「否」、出所後
　　　是否與家人同住為「否」，每筆5分，總分上限為5分，故
　　　計為5分。
  ㈡加總以上3項之靜態因子共55分、動態因子共9分，合計總分
    為64分，綜合判斷為「有繼續施用毒品傾向」，此有法務部
    ○○○○○○○○111年1月25日新戒所衛字第11107002150號函檢附
    之「有無繼續施用毒品傾向證明書」及「有無繼續施用毒品
    傾向評估標準紀錄表」各1份附卷可稽（見桃檢110年度毒偵
    緝字第702號卷第71至77頁）。而上開綜合判斷結果，係勒
    戒處所相關專業知識經驗人士，在被告執行觀察、勒戒期間
    ，依本職學識就被告之前科紀錄與行為表現、臨床評估、社
    會穩定度等因素所為之綜合判斷，具有科學驗證所得之結論
    ，自得憑以判斷被告有無繼續施用毒品傾向之證明。是以法
    務部○○○○○○○○附設勒戒處所確實依據「有無繼續施用毒品傾
    向評估標準評分說明手冊」而為判斷，並非僅單憑評估人員
    之評估即作成被告有繼續施用毒品傾向之認定，自不得因被
    告主觀上不服評估情況，即認法務部○○○○○○○○附設勒戒處所
    之上開綜合判斷結果違法或不當。
五、綜上所述，本件檢察官之聲請應屬有據，原審依毒品危害防
    制條例第20條第2項後段、第3項規定，裁定被告令入戒治處
    所施以強制戒治，其期間為6個月以上，至無繼續強制戒治
    之必要為止，但最長不得逾1年，經核其認事用法，並無違
    誤。被告執前開事由提起本件抗告，指摘原裁定不當，為無
    理由，應予駁回。
據上論斷，應依刑事訴訟法第412 條，裁定如主文。
中　　華　　民　　國　　111 　年　　2 　　月　　24　　日
              　  刑事第二十三庭審判長法　官  許永煌
　　　　　　　　　　　　　　　　　    法　官  雷淑雯
　　　　　　　　　　　　　　　　　    法　官  黃美文
以上正本證明與原本無異。
不得再抗告。
                                　    書記官  彭威翔
中　　華　　民　　國　　111 　年　　2 　　月　　25　　日